臺灣士林地方法院刑事判決　　　　　　　95年度訴字第1134號
公　訴　人　臺灣士林地方法院檢察署檢察官
被　　　告　甲○○
上列被告因毒品危害防制條例案件，經檢察官提起公訴（95年度
毒偵字第1553號、第1875號），被告為有罪之陳述，本院合議庭
裁定改行簡式審判程序，並判決如下：
    主  文
甲○○連續施用第一級毒品，累犯，處有期徒刑柒月，減為有期
徒刑參月又拾伍日，如易科罰金以銀元參佰元即新臺幣玖佰元折
算壹日；又施用第一級毒品，累犯，處有期徒刑柒月，減為有期
徒刑參月又拾伍日，如易科罰金以新臺幣壹仟元折算壹日；又施
用第二級毒品，累犯，處有期徒刑伍月，如易科罰金以新臺幣壹
仟元折算壹日，減為有期徒刑貳月又拾伍日，如易科罰金以新臺
幣壹仟元折算壹日。應執行有期徒刑捌月，如易科罰金以銀元參
佰元即新臺幣玖佰元折算壹日。
    事  實
一、甲○○前因違反肅清煙毒條例案件，經臺灣高等法院以87年
    度上訴字第879 號判決處有期徒刑三年六月確定，於民國90
    年10月17日縮短刑期執行完畢。又因施用毒品案件，經裁定
    送觀察、勒戒，認有繼續施用毒品之傾向，再經裁定送強制
    戒治，於民國93年11月20日強制戒治執行完畢，並由臺灣士
    林地方法院檢察署檢察官以94年度戒毒偵字第4 號為不起訴
    處分確定。詎不知悔改，於上開強制戒治執行完畢釋放後五
    年內，復基於施用第一級毒品海洛因及第二級毒品安非他命
    之犯意，自(一)95年6 月初某日起至95年6 月30日止，以每日
    施用一次之頻率，在臺北市○○區○○路255 巷1 號住處，
    以針筒注射之方式，反覆施用第一級毒品海洛因。(二)95年7
    月1 日起至95年7 月31日為警採尿往前回溯120 小時內某時
    止，以相同頻率及方式，在上址反覆施用第一級毒品海洛因
    。(三)另於95年7 月31日為警採尿往前回溯96小時內某時，在
    不詳處所，以不詳方式施用安非他命。嗣經警分別於95年6
    月27日下午2 時48分許及95年7 月31日下午6 時56分許通知
    甲○○至警局採尿送驗後，查悉上情。
二、案經臺北市政府警察局南港分局報請臺灣士林地方法院檢察
    署檢察官偵查起訴。
    理  由
一、前揭犯罪事實，業據被告甲○○於本院準備程序及審理時供
    認不諱（見本院96年9 月28日準備程序筆錄及審判筆錄），
    又被告前後二次為警查獲時，經採集其尿液送檢驗結果，分
    別呈鴉片類陽性反應、甲基安非他命及鴉片類陽性反應，有
    臺灣檢驗科技股份有限公司95年7 月25日編號CH/2006/7045
    3 號、95年8 月15日CH/2006/80119 號濫用藥物尿液檢驗報
    告各一份在卷可稽（見第1553號偵查卷第9 頁、第1875號偵
    查卷第11頁，復有法務部調查局96年8 月29日調科壹字第09
    600366000 號鑑定書一份附卷可參，足徵被告自白與事實相
    符。本件事證明確，被告犯行堪以認定。
二、按犯毒品危害防制條例第十條之施用毒品罪者，檢察官應聲
    請法院裁定令被告入勒戒處所觀察、勒戒。觀察、勒戒後，
    檢察官依據勒戒處所之陳報，認受觀察、勒戒人無繼續施用
    毒品傾向者，應即釋放，並為不起訴處分；認受觀察、勒戒
    人有繼續施用毒品傾向者，檢察官應聲請法院裁定令入戒治
    處所施以強制戒治。經觀察、勒戒或強制戒治執行完畢釋放
    後，五年內再犯毒品危害防制條例第十條之罪者，檢察官或
    少年法院應依法追訴或裁定交付審理，毒品危害防制條例第
    20條第1 項、第2 項、第23條第2 項分別定有明文。查被告
    前因施用毒品案件，經裁定送觀察、勒戒，認有繼續施用毒
    品之傾向，再經裁定送強制戒治，於民國93年11月20日強制
    戒治執行完畢，並由臺灣士林地方法院檢察署檢察官以94年
    度戒毒偵字第4 號為不起訴處分確定，有臺灣士林地方法院
    檢察署94年度戒毒偵字第4 號不起訴處分書、法務部全國檢
    察官線上查詢刑案人犯在監所最新資料表及臺灣士林地方法
    院檢察署刑案資料查註紀錄表各一份在卷可憑，被告於強制
    戒治執行完畢釋放後，五年內再犯毒品危害防制條例第10條
    之罪，經檢察官提起公訴，本院應予審理。按海洛因係毒品
    危害防制條例第2 條第2 項第1 款所稱之第一級毒品，安非
    他命為同條項第2 款所稱之第二級毒品。核被告分別施用海
    洛因、安非他命之行為，係犯毒品危害防制條例第10條第1
    項之施用第一級毒品罪及同條第2 項之施用第二級毒品罪，
    被告持有海洛因、安非他命進而施用，其持有海洛因、安非
    他命之低度行為應各為施用海洛因、安非他命之高度行為所
    吸收，均不另論罪。再按行為人於一段時日內反覆多次施用
    毒品之行為，其施用行為跨越95年7 月1 日修正刑法施行之
    前及後，其於刑法修正施行前連續施用毒品部分，應依刑法
    第2 條第1 項，適用修正前連續犯之規定論以一罪；刑法修
    正施行後之多次施用犯行，除符合接續犯之要件外，則應一
    罪一罰，再就刑法修正施行後之數罪，與修正前依連續犯規
    定所論之一罪，數罪併罰，合併定其應執行之刑（最高法院
    96年度第9 次刑事庭會議決議參照）。又所謂接續犯等包括
    一罪，係指數行為於同時同地或密切接近之時地實施，侵害
    同一法益，各行為之獨立性極為薄弱，依一般社會健全概念
    ，在時間差距上，難以強行分開，在刑法評價上，以視為數
    個舉動之接續施行，合為包括之一行為予以評價，較為合理
    ，始屬接續犯，而為包括之一罪（最高法院86年臺上字第32
    95號判例參照）。本件被告於95年6 月初某日起至同年月30
    日止第一次施用第一級毒品海洛因之行為，時間緊接，手段
    相若，犯罪構成要件相同，顯係基於概括之犯意反覆為之，
    則參照上開決議意旨，自應依修正前刑法第56條連續犯之規
    定論以一罪，並加重其刑；另被告於95年7 月1 日起至同年
    月31日止第二次施用第一級毒品海洛因之行為，施用之時間
    極為密集，數行為於密切接近之時地實施，且施用毒品之行
    為本具有成癮性，極難戒絕，具有反覆施用之性質，其行為
    之獨立性極為薄弱，客觀上無法將各次施用毒品之行為獨立
    成罪，依一般社會健全觀念，在時間差距上，難以強行分開
    ，應屬接續犯而另論一罪。公訴人認被告上開二次犯行係屬
    集合犯之裁判上一罪，容有誤會。被告所犯兩次施用海洛因
    及施用安非他命等三罪，犯意各別，參照上開決議意旨，應
    予分論併罰。又被告有事實欄所述犯罪科刑執行情形，有臺
    灣高等法院被告前案紀錄表附卷可參，其於有期徒刑執行完
    畢後五年內，再犯本件有期徒刑以上之罪，就其第一次施用
    海洛因之行為，因被告為故意犯，不論依修正前之刑法第47
    條或修正後之刑法第47條第1 項規定，均構成累犯，對被告
    而言並無有利或不利之情形，故毋庸比較，應逕適用裁判時
    法律（最高法院95年11月7 日第21次刑庭會議決議參照），
    即依修正後刑法第47條第1 項規定論以累犯，並加重其刑；
    至其他犯罪，自應依新刑法第47條第1 項規定論以累犯，並
    加重其刑，自不待言。爰審酌被告有多次施用毒品之前科，
    素行不良，及犯罪戕害自己身體健康與犯罪後供認犯行之態
    度等一切情狀，分別量處如主文所示之刑。又被告犯罪時間
    均在96年4 月24日以前，合於中華民國九十六年罪犯減刑條
    例之減刑要件，所犯兩次施用第一級毒品罪及施用第二級毒
    品罪，依該條例規定減刑如主文所示，並諭知易科罰金之折
    算標準。再者，就被告第一次施用海洛因之行為，其行為時
    之刑法第41條第1 項前段規定：「犯最重本刑為五年以下有
    期徒刑以下之刑之罪，而受六個月以下有期徒刑或拘役之宣
    告，因身體、教育、職業、家庭之關係或其他正當事由，執
    行顯有困難者，得以一元以上三元以下折算一日，易科罰金
    。」又修正刪除前罰金罰鍰提高標準條例第2 條規定，就其
    原定數額提高為一百倍折算一日，則本件被告第一次行為時
    之易科罰金折算標準，最高得以銀元三百元折算一日，經折
    算新臺幣後，應以新臺幣九百元折算一日。惟95年7 月1 日
    修正公布施行之刑法第41條第1 項前段則規定：「犯最重本
    刑為五年以下有期徒刑以下之刑之罪，而受六個月以下有期
    徒刑或拘役之宣告者，得以新臺幣一千元、二千元或三千元
    折算一日，易科罰金。」比較修正前後之易科罰金折算標準
    ，以95年7 月1 日修正公布施行前之規定，較有利於被告，
    則應依刑法第2 條第1 項前段，適用修正前刑法第41條第1
    項前段規定，定其易科罰金之折算標準；至其他犯罪，自應
    依新刑法第41條第1 項前段規定，定其易科罰金之折算標準
    。另被告於第一次施用海洛因之行為後，刑法業於94年2 月
    2 日修正公布，並於95年7 月1 日施行，而修正前刑法第51
    條第5 款規定：「數罪併罰，分別宣告其罪之刑，依下列各
    款定其應執行者：五、宣告多數有期徒刑者，於各刑中之最
    長期以上，各刑合併之刑期以下，定其刑期。但不得逾二十
    年」，修正後則規定：「數罪併罰，分別宣告其罪之刑，依
    下列各款定其應執行者：五、宣告多數有期徒刑者，於各刑
    中之最長期以上，各刑合併之刑期以下，定其刑期。但不得
    逾三十年」，兩相比較，修正後之規定並非有利於被告，自
    應依修正前刑法第51條第5 款之規定，定其應執行之刑，並
    諭知易科罰金之折算標準。（按95年7 月1 日修正施行之刑
    法第41條第2 項規定，數罪併罰所犯各罪均諭知得易科罰金
    ，定應執行之刑未逾六月者，亦得易科罰金；即定應執行刑
    超過六月者，不得易科罰金。與修正前同條項規定併合處罰
    之數罪，各罪均得易科罰金，定應執行之刑逾六月者，亦得
    易科罰金。新舊法規定不同，而被告所犯二罪，部分在新法
    修正施行前，部分在新法修正施行後，應依刑法施行法第3
    條之1 第3 項規定，適用90年1 月4 日修正之刑法第41條第
    2 項規定諭知易科罰金，並參照最高法院84年度臺非字第45
    2 號判例要旨，擇最有利於被告之折算標準，即修正前刑法
    第41條第1 項前段之規定諭知易科罰金之折算標準）。
三、臺灣士林地方法院檢察署移送併辦部分（95年度毒偵字第20
    80號、96年度毒偵字第277 號、96年度毒偵字第1340號）：
    按依刑法第56條修正理由之說明，謂「對繼續犯同一罪名之
    罪者，均適用連續犯之規定論處，不無鼓勵犯罪之嫌，亦使
    國家刑罰權之行使發生不合理之現象」、「基於連續犯原為
    數罪之本質及刑罰公平原則之考量，爰刪除有關連續犯之規
    定」等語，即係將本應各自獨立評價之數罪，回歸本來就應
    賦予複數法律效果之原貌。因此，就刑法修正施行後多次施
    用毒品之犯行，採一罪一罰，始符合立法意旨。而本院認為
    在認定上，行為人所為之各複製行為之間，在時空上仍應受
    「緊密連接」之規範，並非毫無時空之限制，否則將回復修
    法前只要基於概括犯意，經常可連綿數年之久，仍適用連續
    犯之規定論處，不無鼓勵犯罪之嫌，此應非修法之本旨。故
    施用毒品者，在當次被查獲移送偵辦前之多次施用行為，各
    行為之間如合於時空緊密連接之關係，自得以包括的一罪（
    接續犯）論之，茍如行為人施用毒品被查獲移送偵辦後，不
    論是羈押或交保釋放，則行為人施用毒品之犯意應已中斷，
    爾後再有施用行為應屬另行起意而為之，與查獲前之施用行
    為即不能以包括的一罪（接續犯）論之，蓋如不作如是切割
    ，恐有容許行為人於被查獲釋放後仍可繼續施用之嫌，自非
    遏止當前毒品氾濫之策。因此，併辦意旨關於被告於95年10
    月20日、95年10月25日採尿回溯前120 小時內某時、96年6
    月24日下午（併案書誤載為95年6 月24日下午）施用海洛因
    之行為，而分別於95年10月20日、95年10月25日、96年6 月
    24日被查獲移送檢察官偵辦，其施用海洛因之犯意應認已中
    斷，且與前述經本院論罪科刑之接續施用第一級毒品之行為
    終了日即95年7 月31日分別相距長達約三個月、三個月及十
    一個月之久，應屬另行起意，實難認為與本罪起訴部分有接
    續犯之關係，屬於包括之一罪，是移送併辦部分本院無從審
    理，應退還檢察官另行處理。
據上論斷，應依刑事訴訟法第299 條第1 項前段、第273 條之1
第1 項，毒品危害防制條例第10條第1 項、第2 項，刑法第2 條
第1 項、第11條、第41條第1 項前段、第47條第1 項前段，修正
前刑法第41條第1 項前段、第2 項、第47條、第56條、第51條第
5 款，刑法施行法第3 條之1 第3 項，刪除前罰金罰鍰提高標準
條例第2 條，現行法規所定貨幣單位折算新臺幣條例第2 條，中
華民國九十六年罪犯減刑條例第2 條第1 項第3 款、第7 條、第
9 條，判決如主文。
本案經檢察官高俊申到庭執行職務。
中　　華　　民　　國　　96　　年　　10　　月　　17　　日
　　　　　　　　　刑事第六庭法　官　周明鴻
以上正本證明與原本無異。
如不服本判決應於判決送達後10日內向本院提出上訴狀，其未敘
述上訴之理由者並得於提起上訴後20日內向本院補提理由書 (均
須按他造當事人之人數附繕本)。
                            書記官  丁梅芬
中　　華　　民　　國　　96　　年　　10　　月　　22　　日
